臺灣板橋地方法院刑事判決　　　　　　　　　　　　　九十一年度易緝字第六二號
　　公　訴　人　臺灣板橋地方法院檢察署檢察官
　　被　　　告　乙○○
右列被告因侵占案件，經檢察官提起公訴 (八十八年度偵字第二五三七六號），本院
判決如左：
    主  文
乙○○意圖為自己不法之所有，而侵占自己持有他人之物，處有期徒刑參月，如易科
罰金以參佰元折算壹日。
    事  實
一、乙○○與其兄弟謝添福、丙○○、甲○○，於民國八十七年九月二十八日，約定
    每人出資新台幣（下同）一百三十七萬五千元，集資為五百五十萬元，作為家族
    基金，同時簽訂協議書，約定由乙○○負責保管，但任何支出均須經全體共有人
    同意，且除家族公同消費支出外，若有其他支出須經由全體共有人討論同意另訂
    方法始可支出。其間於八十八年二月間，因四人之父死亡，為辦理後事，經四人
    同意，從上開基金支出約三十五萬元，剩餘五百十五萬元仍繼續由乙○○保管，
    詎乙○○意圖為自己不法之所有，於八十八年五月間，侵占剩餘之五百十五萬元
    ，離開住處避不見面且不參加其父親死後民間習俗之「百日」祭祀儀式，致謝添
    福、丙○○、甲○○等人尋找無著，始知上情。
二、案經謝添福、丙○○訴由臺灣板橋地方法院檢察署檢察官偵查起訴。
    理  由
一、訊據被告乙○○矢口否認有何侵占犯行，辯稱：伊是經過其他兄弟即謝添福、丙○○、甲○○之同意，將剩餘的家族基金拿去購買股票，但未有任何書面同意的
    證據云云。經查，被告侵占剩餘之家族基金五百十五萬元，業據告訴人謝添福、
    丙○○及被害人甲○○於警訊及偵查時指訴一致，復有成立家族基金之協議書影
    本一紙在偵查卷可稽。參諸被告與兄弟謝添福、丙○○、甲○○成立家族基金之
    目的係為其等父親之支出，其等父親既已死亡，扣除喪葬支出後所剩餘，應如何
    使用，或平均分還四人或作社會公益或作家族投資理財，屬於重要事項，況其等
    成立家族基金之初已簽訂協議書，其上載明除家族公同消費支出外，若有其他支
    出須經由全體共有人討論同意另訂方法始可支出，是依常情，被告之其他兄弟不
    可能口頭上同意被告挪作股票買賣使用，況其等父親「百日」祭祀儀式尚未完成
    ，豈能同意被告不參加「百日」而將家族基金挪去買賣股票，若被告並無侵占上
    開財產，何以不參加其父親「百日」祭祀儀式，且讓其等兄弟突然遍尋不著之理
    ？本件被告既無法提出任何證據證明其已獲其他兄弟同意挪用家族基金，所辯無
    非事後畏罪之詞，不足採信。本件事證明確，被告犯行堪以認定。
二、核被告乙○○所為，係犯刑法第三百三十五條第一項之侵占罪。爰審酌被告犯罪
    之動機、目的、手段，及其品行、生活狀況、智識程度、犯罪所生之損害，及犯
    罪後態度等一切情狀，量處如主文所示之刑，並諭知易科罰金之折算標準。
據上論斷，應依刑事訴訟法第二百九十九條第一項前段，刑法第三百三十五條第一項
，第四十一條第一項前段，罰金罰鍰提高標準條例第一條前段、第二條，判決如主文
。
本案經檢察官侯靜雯到庭執行職務
中      華      民      國    九十一    年      五      月     十四     日
                                    臺灣板橋地方法院刑事第二庭
                                        法  官  黃  惠  瑛
右正本證明與原本無異。
如不服本判決，應於判決送達後十日內，向本院提出上訴狀。
                                        書記官  孫  治  華
中      華      民      國    九十一    年      五      月     十四     日
附錄本案科刑法條全文：
刑法第三百三十五條
意圖為自己或第三人不法之所有，而侵占自己持有他人之物者，處五年以下有期徒刑
、拘役或併科一千元以下罰金。
前項之未遂犯罰之。
